臺灣臺南地方法院刑事判決
110年度交易字第400號
聲  請  人  臺灣臺南地方檢察署檢察官
被      告  林松噸


上列被告因過失傷害案件，經檢察官聲請簡易判決（109年度調
偵字第2473號），本院認為不宜以簡易判決處刑，改依通常程序
判決如下：
    主  文
林松噸無罪。
    理  由
一、公訴意旨略以：林松噸於民國109年2月20日6時55分許，騎
    乘車牌號碼000-000號普通重型機車，沿台南市永康區民族
    路由北往南方向直行，途經該路與大灣東路口附近(高方市
    場16之2號電桿)，原應注意車前狀況及兩車並行之間隔，並
    隨時採取必要之安全措施。而依當時天候晴、日間自然光線
    、路面乾燥、無缺陷、無障礙物、視距良好，客觀上並無不
    能注意之情事，竟疏未注意及此，貿然前行，適有周天進騎
    乘車牌號碼000-000號普通重型機車行駛於同向右側欲迴轉
    ，兩車因而發生碰撞，致周天進受有左側近端股骨粉碎性骨
    折之傷害。因認林松噸涉犯刑法第284條前段之過失傷害罪
    嫌。
二、按犯罪事實應依證據認定之，無證據不得認定犯罪事實；不
    能證明被告犯罪者，應諭知無罪之判決，刑事訟訴法第154
    條第2項、第301條第1項分別定有明文。又認定犯罪事實所
    憑之證據，雖不以直接證據為限，間接證據亦包括在內；然
    而無論直接或間接證據，其為訴訟上之證明，須於通常一般
    之人不致有所懷疑，而得確信其為真實之程度者，始得據為
    有罪之認定，倘其證明尚未達到此一程度，而有合理之懷疑
    存在時，即無從為有罪之認定；且刑事訴訟法第161條第1項
    明定檢察官就被告犯罪事實，應負舉證責任，並指出證明之
    方法，倘其所提出之證據，不足為被告有罪之積極證明，或
    其指出證明之方法，無從說服法院以形成被告有罪之心證，
    基於無罪推定之原則，亦應為被告無罪判決之諭知，最高法
    院76年度台上字第4986號、92年度臺上字第128號判例要旨
    可資參照。
三、公訴人認被告涉有過失傷害之罪嫌，無非係以被告林松噸之
    供述，告訴人周天進之指訴以及卷內道路交通事故現場圖、
    道路交通事故調查報告表㈠、㈡、國立成功大學醫學院附設醫
    院診斷證明書1紙、現場與車損照片23幀等為據。然查：
　㈠按被告之自白，不得作為有罪判決之唯一證據，仍應調查其
    他必要之證據，以察其是否與事實相符，刑事訴訟法第156
    條第2項定有明文。被告於偵查中對於檢察官詢問：「你認
    為本件車禍，何人有何過失？」，答稱雙方都有錯，並承認
    未注意車前狀況以及未隨時採取必要之措施。然被告在警詢
    中係供稱，對方突然迴轉所以我來不及採取任何反應。倘依
    被告在警詢中所述，是因為告訴人的突然迴轉，讓被告來不
    及採取反應措施，則似乎被告並沒有承認自己有過失的意思
    。況且，縱使被告承認自己對於本件車禍之發生具有過失，
    然依上揭刑事訴訟法第1456條第2項之規定，不能以被告之
    自白作為有罪判決之唯一證據，仍應調查其他必要之證據，
    以察其是否與事實相符。
　㈡本件車禍發生後，臺南市政府警察局交通警察大隊曾依告訴
    人之申請出具「臺南市政府警察局道路交通事故初步分析研
    判表」1紙，其中就肇事原因之分析，認為周天進：未依規
    定戴安全帽，在劃設有雙實線之路段，未注意前後左右車輛
    ，並且未讓行進中之車輛優先通行肇事致人受傷；林松噸：
    上未發現肇事因素（見本院109年度交簡字第3710號卷，下
    稱交簡卷，第49頁）。本院依職權將本件車禍送請臺南市車
    輛行車事故鑑定委員會就肇事原因進行鑑定，其鑑定結果：
    周天進駕駛普通重型機車，雙黃線路段，迴轉未注意來往車
    輛，為肇事原因；林松噸無肇事因素，此有臺南市車輛行車
    事故鑑定委員會110年4月22日南市交鑑字第1100519652號函
    暨檢送南鑑0000000號鑑定意見書在卷可佐（見本院交簡卷
    第60頁至第62頁）。是以，不論是依據交通警察大隊之初步
    分析，或者是臺南市車輛行車事故鑑定委員會之鑑定意見，
    本件車禍之肇事原因均在告訴人，而非被告，被告對於本件
    車禍之發生無過失可言。　
　㈢依據告訴人於警詢中之陳述：「因為我當天有工作要去大灣
    東路，當時我經過大灣東路與民族路口時，我發現我騎過頭
    了，所以我便靠邊停下來後要迴轉回到大灣東路繼續行駛，
    而與沿民族路內側快車道北往南直行之對方車發生交通事故
    」等語（見警卷第16頁至第17頁）；而被告則供稱：「我有
    看見對方停在路邊，但我不知道對方要迴轉。我看見對方時
    對方約在我正前方距離約1公尺處。但對方突然迴轉所以我
    來不及採取任何反應」等語（見警卷第5頁）。參照卷附車
    禍後現場照片，告訴人所騎乘車牌號碼000-000號普通重型
    機車車頭朝向路邊電線桿倒在慢車道內，被告騎乘之車牌號
    碼000-000號普通重型機車車頭朝道路中心線倒在快車道內
    之情況，本院認為應是告訴人機車突然向左迴轉時，遭到騎
    乘在快車道的被告直行機車撞上，撞擊的力道讓告訴人的機
    車車頭向右轉180度，並滑行到路邊；而被告的機車在撞擊
    告訴人的機車後，則車頭朝左邊倒下，此可由員警所繪製之
    車禍現場圖上之車輛行進方向及告訴人機車刮地痕可佐，從
    而本院亦認為本件車禍發生之肇事原因，應該是告訴人違規
    迴轉所致，被告直行車且因告訴人突然迴轉，致無法迴避，
    因此對於本件車禍之發生難認有過失責任。
　㈣綜上所述，本院依據被告以及告訴人於警詢之陳述、車禍現
    場圖、車禍現場照片等證據判斷，被告對於本件車禍之發生
    並無過失可言，核與臺南市政府警察局道路交通事故初步分
    析研判表之肇事責任原因分析以及臺南市車輛行車事故鑑定
    委員會之鑑定意見相同。被告既然對於本件車禍之發生無過
    失原因，自無過失傷害之犯行可言。
三、本件依據檢察官起訴所檢附之證據資料，並無法讓本院形成
    被告有過失傷害犯行之確信，此外，依據臺南市車輛行車事
    故鑑定委員會之鑑定意見，亦認為被告並無肇事責任。是以
    ，被告騎乘機車與告訴人發生撞擊之行為，既無過失責任可
    言，被告自無過失傷害犯行，自應依刑事訴訟法第301條第1
    項後段規定，諭知被告無罪。
據上論斷，應依刑事訴訟法第301條第1項後段，判決如主文。
本案經檢察官周文祥聲請簡易判決處刑，檢察官廖羽羚到庭執行
職務。
中　　華　　民　　國　　110 　年　　8 　　月　　13　　日
　　　　　　　　　刑事第七庭    法　官　鄭銘仁
以上正本證明與原本無異。
如不服本判決應於收受本判後20日內向本院提出上訴書狀，並應
敘述具體理由。其未敘述上訴理由者，應於上訴期間屆滿後20日
內向本院補提理由書狀（均須按他造當事人之人數附繕本）「切
勿逕送上級法院」。
  　　　　　　　　　　　　　　　書記官　陳姝妤
中　　華　　民　　國　　110 　年　　8 　　月　　17　　日